【裁判字號】    95,上易,512
【裁判日期】    950705
【裁判案由】    竊盜
【裁判全文】
臺灣高等法院刑事判決                 95年度上易字第512號
上  訴  人
即  被  告  乙○○
                    現於臺灣嘉義戒治所執行中
上列上訴人因竊盜案件，不服臺灣板橋地方法院94年度易字第10
32號，中華民國95年1月13日第一審判決(起訴案號：臺灣板橋地
方法院檢察署94年度速偵字第1048號），提起上訴，本院判決如
下：
    主  文
上訴駁回。
    理  由
一、本案經本院審理結果，認第一審以上訴人即被告乙○○犯刑
    法第321條第1項第3 款之攜帶兇器竊盜罪，累犯，判處有期
    徒刑10月，認事用法及量刑均無不當，雖然於原審判決後，
    94年2月2日修正公布之刑法第47條累犯之規定，於95年7 月
    1 日生效施行，但因被告本案係於五年以內再故意犯有期徒
    刑以上之罪，不論依修正前之刑法第47條或修正後之該條第
    1 項之規定，均構成累犯，對被告而言並無有利或不利之情
    形，自不生新舊法比較之問題，原審判決應予維持，並引用
    第一審判決書記載之事實、證據及理由（如附件）。
二、被告上訴意旨略以：被告因誤信戊○○之承諾而於偵查中代
    為頂罪，因戊○○承諾案發當日替被告交保，被告判刑後會
    替被告繳所判刑期之易科罰金，但而後戊○○無誠意替被告
    處理，一直避不見面；除有友人陳明津作證外，案發當日被
    告家中尚有被告之弟甲○○、弟媳己○○、女友張清香均可
    證明被告於當日下午二時許以前並未外出，試問被告如何犯
    本案等語。
三、經查：
    (一)被告對於其於警詢及偵查中之自白係出於其自由意志，警
      員並未對其有何強暴、脅迫或其他不正方法取供之情事，
      為被告於本院自承在卷（見本院卷第64頁背面至第65頁正
      面）。惟對於若本案確非被告所為，其為何會於警詢及偵
      查中自承自己為行竊者之緣由，被告於原審係供稱：在警
      詢及偵查中自承竊車行為，是因為戊○○有前科，恐遭判
      處保安處分，所以要陳明津頂罪，但因陳明津亦有前科，
      本來我們三人沒有承認偷車，筆錄送到三組被退回，警察
      說必須有一個人承擔，又說是我開車，所以我就承擔，我
      有聽到戊○○警詢中所述，所以我都照戊○○說的來說，
      因為當時我的毒品都是戊○○給我，而且我認為照戊○○
      所述，我可能可被判緩刑，沒有事，所以我扛下來，我之
      所以知道戊○○有很多前科，是我與戊○○走的很近云云
      （見原審卷第62至63頁）；被告嗣提出本件上訴，於上訴
      理由狀內改稱：其係因誤信戊○○之承諾而頂罪，因戊○○承諾案發當日替被告交保，被告判刑後會替被告繳所判
      刑期之易科罰金，但戊○○無誠意替被告處理云云（見本
      院卷第8頁背面)；後於本院準備期日又稱：在警詢中承認
      是因警察說筆錄送不上去，當時我因海洛因毒癮發作，很
      難過，就承認了，戊○○叫我承認，說他會幫我出這個錢
      云云（見本院卷第45頁正面）。是被告對於其為何於警偵
      訊中自承犯罪之原因，原根本未提及戊○○要幫其付保證
      金及易科罰金之承諾，而稱：係認可能可以緩刑云云，嗣
      於原審判決理由詳述其於原審所稱為何於警詢及偵查中自
      白之理由不可採後（見原審判決第五頁第(二)點），於上訴
      本院時始改稱：戊○○承諾要幫其付保證金及易科罰金云
      云，並於本院準備程序又增加毒癮發作為原因，其所為供
      述前後歧異甚大，已難採信。再者，對於被告於原審所辯
      ：戊○○可能因本案被判保安處分，其承認則可能緩刑之
      說法如何不足採信，原審判決已有敘述理由，而戊○○除
      於74年間有少年竊盜案件經法院判刑，並宣告緩刑外，迄
      原審判決時止，並無其他任何財產犯罪之判刑紀錄，而僅
      有酒醉駕車之公共危險罪2 件之科刑紀錄，有本院前案紀
      錄1 份在卷可稽，足證證人戊○○於原審所述：其於約20
      年前之少年時期有犯過竊盜罪而已等語（見原審卷第59頁
      ），係屬事實，是被告於原審所稱：我知道戊○○有很多
      前科，因我與戊○○走很近，戊○○恐因前科很多而受有
      保安處分，要其頂罪云云，核與戊○○前科紀錄不符。又
      於偵查中為被告交付具保之保證金新臺幣（下同)1萬元者
      為戊○○本人，有刑事保證金收據1紙在卷可憑(見偵查卷
      第48頁背面），而被告於原審係於第一次準備程序即否認
      有為本案竊行，並稱：係戊○○所為云云（見原審卷第35
      頁），如依被告於其上訴理由狀所記載之其為戊○○頂罪
      之理由，則戊○○既已履行其為被告繳付保證金之承諾，
      且因原審甫進行準備程序，自尚不生是否判決得易科罰金
      或戊○○不履行為被告付易科罰金金額之問題，被告此一
      辯解亦顯與上揭戊○○有為其付保證金及被告於原審第一
      次準備程序即翻異前詞之訴訟進行狀況不合，自不足採。
      再則，證人即為被告製作警詢筆錄之警員丁○○於本院結
      證稱：「（做筆錄時）被告當天精神狀況正常。本來我問
      筆錄時，被告說車子是跟朋友借的，後來我告訴他們關於
      自己的權益，自己斟酌一下，後來他承認是他自己偷來的
      。被告在筆錄送三組之前就承認了，三組（退回筆錄的）
      意思是說要問問看他們當初坐的位置，因為開車的是被告
      ，看他們有沒有換手開車」等語（見本院卷第64頁背面至
      第65頁正面），是被告所稱：因無人承認偷車，筆錄送到
      三組被退回，當時我因海洛因毒癮發作，很難過云云，亦
      顯屬虛妄。綜上，被告前後所辯所謂為戊○○頂罪之緣由
      ，無一足取，均難以採信。
    (二)被告聲請傳訊證人陳明津，惟查證人陳明津業經原審傳訊
      ，並經檢察官、被告進行詰問及原審訊問（見原審卷第65
      頁以下），依原審詰問及訊問詳盡之程度，本院認無再訊
      問證人陳明津之必要，依刑事訴訟法第163條之2第2項第4
      款、第196 條之規定，自無庸再予傳訊。而證人陳明津於
      原審所為附和被告辯解之證言尚難採信，業經原審敘述理
      由明確，茲不再贅述（見原審判決第3至4、5、6頁之一(二)
      後段、二(二)(三)）。又被告於本院聲請傳訊之證人即其弟甲○○、被告弟媳己○○固分別證稱：「我知道（被告因為
      竊盜案被逮捕的事情），因為戊○○打電話給我說，要找
      一個朋友楊昌謀作證，證明戊○○不在場。當天下午一兩
      點的時候戊○○有開那台贓車，好像是黑灰色的車到我家
      載我哥哥和一個陳明津的，他來接我哥，我哥哥就馬上走
      了」、「當時我在家裡，我知道乙○○出去，大概（下午
      ）兩點左右。當天乙○○沒有開什麼車回家，他兩點以前
      都在家裡。（問：當天何人來找乙○○？）我不記得了」
      云云（見本院卷第63頁正面至第64頁背面）。惟查：該二
      證人與被告間各係兄弟及弟媳關係，事涉被告與戊○○間
      之糾葛，其二人所為證言難免會有偏向被告之嫌，其二人
      證言之證據價值本即較為薄弱，且姑不論被告於原審始終
      未曾稱當日有證人甲○○、己○○同在其住處可為其作證
      （見原審卷第35頁正面、第61頁以下），經訊以證人戊○○亦否認其於當日在警局有撥打電話予甲○○之情（見本
      院卷第63頁背面），再參以：(1)被告於本院準備程序供稱
      ：因為甲○○、己○○等人很討厭戊○○，所以應該記得
      當天的事云云（見本院卷第44頁背面），則甲○○既甚為
      厭惡戊○○，顯示其二人間關係不佳，戊○○如何猶會透
      過甲○○找人，實難理解，證人甲○○所為之證言尚難以
      憑信；(2)證人己○○於本院審理時對於事隔近一年之事，
      猶清楚記得被告當日出門時間約為下午二時許，被告當日
      二時許以前都在家裡等情，惟經本院訊以當天何人來找被
      告時，卻稱：不記得云云，證人己○○如此專就被告當日
      在家直到下午二時許始出門之事為記憶，卻對其他部分則
      不復記憶之證言，實欠缺憑信性。是證人甲○○、己○○
      所為附和被告辯解之證述均有實質瑕疵，難據為有利於被
      告認定之證據。
    (三)被告聲請傳訊之證人即被告女友丙○○於本院證稱：「知
      道（乙○○因一部車之被帶到警局的事），當天我在檳榔
      攤上班，他們三人下午有去找我，是一部車三人。是由乙○○開車。不知道車子是何人。戊○○當天有在車上」等
      語（見本院卷第63頁背面至第64頁），不僅不能對被告為
      有利之證明，且證實證人戊○○於原審所證稱：「（乙○○駕車搭載其與陳明津）開到中和中山路要跟乙○○女友
      的檳榔攤買檳榔，但到檳榔攤沒有停，因為聽到警察在吹
      哨子」等語（見原審卷第55頁正面），係屬實在（被告及
      證人陳明津於原審均未提到有到丙○○檳榔攤之事，見原
      審卷第62至63、66至67頁），復亦證實當時確係被告駕車
      。而被告亦始終承認自其住處出發時起迄為警查獲時止，
      均係其在駕駛上開小客車，其間並未換人之事實。查被告
      雖辯稱：是戊○○要其駕車，因戊○○要找吳文堯，其跟
      吳文堯熟，知吳文堯住何處云云（見原審卷第61至62頁）
      ，惟若該車確係戊○○駛至被告住處找被告並約被告與陳
      明津出門，則對該車之熟悉程度，被告自不若戊○○，理
      應由戊○○自己駕車、由被告指示路名即可，更何況被告
      所稱戊○○要其駕車之理由，核與證人陳明津於原審所證
      述：在被告住處，戊○○說他累了，才叫被告開車云云（
      見原審卷第66、67頁），迥然不同，益見其二人於原審之
      供述難以採信。
四、綜上所述，原審以事證明確，因而對被告予以論罪科刑，核
    無不合，被告提起上訴，以前詞否認有竊盜犯罪，為無理由
    ，應予駁回。
據上論斷，應依刑事訴訟法第368條、第373條，判決如主文。
本案經檢察官陳玉珍到庭執行職務。
中    華    民    國    95    年    7     月    5     日
                  刑事第九庭    審判長法  官  官有明
                                      法  官  李文成
                                      法  官  王復生
以上正本證明與原本無異。
不得上訴。
                                      書記官  王宜玲
中    華    民    國    95    年    7     月    13    日
附錄：本案論罪科刑法條全文
刑法第321條：
（加重竊盜罪）
犯竊盜罪而有左列情形之一者，處 6 月以上、 5 年以下有期徒
刑：
一  於夜間侵入住宅或有人居住之建築物、船艦或隱匿其內而犯
    之者。
二  毀越門扇、牆垣或其他安全設備而犯之者。
三  攜帶兇器而犯之者。
四  結夥三人以上而犯之者。
五  乘火災、水災或其他災害之際而犯之者。
六  在車站或埠頭而犯之者。
前項之未遂犯罰之。


司法院資訊處製作；財團法人民間司法改革基金會備份。
